最高法院刑事判決　　　　　　　　　　　　　　　八十八年度台上字第二五二八號
　　上　訴　人　台灣高等法院檢察署檢察官
　　被　　　告　甲○○
　　選任辯護人　牛湄湄律師
右上訴人因被告違反貪污治罪條例案件，不服台灣高等法院中華民國八十八年二月十
一日第二審更審判決（八十六年度上更(一)字第三三四號，起訴案號：台灣板橋地方法
院檢察署八十二年度偵字第二○七一六號、八十三年度偵字第七一一五號），提起上
訴，本院判決如左：
    主  文
原判決撤銷，發回台灣高等法院。
    理  由
本件原判決以公訴之意旨略稱：被告甲○○原係台北縣樹林鎮公所建設課技士（於八
十二年十二月十九日起任職台灣省政府水利局），係依據法令從事公務之人員，明知
坐落同鎮○○○段溪墘厝小段八十二號土地之門牌號碼柑園街二段一一一號房屋於民
國（下同）八十二年五月廿四日始經戶政機關整編為寶園街廿五號，其臨接之寶園街
並不符合已供公眾通行達廿年之既成巷道要件，竟依上開土地買受人游進益之申請，
於八十二年六月十九日，簽請准予證明寶園街廿五號前既成道路已供公眾通行達廿年
，並於說明欄二填寫該廿五號房屋經樹林鎮戶政事務所八十二年六月三日以北縣樹戶
字第四二八一號函示廿五號門牌編定日期為六十年九月一日等不實事項，作為上開證
明之認定依據。謝石定（原係同鎮公所秘書）亦明知該項資料虛偽不實，亦於同年月
廿二日核稿時，照章通過，繼而於同年月廿三日，以鎮長劉寬明名義核發八十二年北
縣樹建字第一六○九三既成道路證明予游進益（謝石定部分已判決無罪確定），使游
某之旭航建設有限公司（下稱旭航公司）得依該證明書（函）向台北縣政府申請核發
八十二樹建字第一六五七號建造執照，而在八十二號土地上興建七層大樓，以販售牟
利（因土地係屬都市計劃外之特定農業區之甲種建築用地，未臨接公路系統之道路，
故須以既成道路證明申請發照）藉此圖利旭航公司並足生損害於公務機關核發既成道
路證明之正確性及被認定為既成道路之同小段八十、八一號土地所有人合孚工業股份
有限公司（下稱合孚公司），因認被告甲○○有犯刑法第二百十六條、第二百十三條
行使公務上登載不實罪及貪污治罪條例第六條第四款對於主管之事務直接圖利罪嫌云
云，經審理結果，認不能證明被告犯罪，因而撤銷第一審關於被告論科之判決，改判
諭知被告無罪，固非無見。
惟按開闢僅供特定人出入之私設道路，不同於提供公眾通行具有公用地役關係之既成
道路，不得以私設道路認定係既成巷道予以指定建築線，此業經內政部於六十五年間
、台灣省建設廳於六十六年間分別釋示有案（原審上更(一)字(一)卷第二十七頁）。查林
清福等人於六十二年間出具予良洲實業股份有限公司（即告訴人合孚工業股份有限公
司前身良寶實業公司申請建築時使用名義公司）之土地使用同意書就其提供系爭道路
毗鄰土地，並未記載願供公眾通用之用，且其申請工廠設立登記所繪製之位置案內圖
說，亦僅標明係「私有道路」字樣（上引上更(一)字(一)卷第四十五、四十八、四十九頁
）；次查，台北縣樹林鎮公所3.2.八十北縣樹建字第三七三六號函載：「寶園路延
長工程（柑園國中段），因貴公司（指合孚公司）私有土地不同意通行，故本所決定
暫緩施工」（附一審卷第四十九頁），似指系爭道路路段僅係私有道路，且合孚公司
不願提供公眾通行；又從合孚公司於八十二年八月九日拍攝之照片顯示：系爭路段路
邊圍牆留有設置多年生銹鐵網門之痕跡（一審卷第六十二、六十三頁）以觀，系爭舊
有道路，復似原裝設鐵網門圍堵而未開放供公眾通行。原審對上揭各項不利於被告之
函釋、通知函件及照片等，未予審酌並說明何以不足採之心證意見，自嫌不備理由。
又告訴人合孚公司在原審具狀聲請傳訊證人林良吉以證明該公司於八十年間曾委託他
人裝置鐵網門，阻止外車進出農舍云云（原審上更(一)字(一)卷第一六九、一七○頁調查
證據聲請狀），原審未予傳查，亦未說明不予傳訊之原因，亦有調查未盡並理由不臻
完善之疏誤。再查，系爭寶園路二十五號門前道路，究係證人陳德和、林福松所指堤
防道路，抑證人陳再興所稱之田梗路，或證人林昌貴所陳之板車路，又該堤防道路、
田梗路是否於六十四年間柑園國中（前身為興隆國中分部）設立後即廢除﹖另林昌貴
所陳之板車路究於柑園國中設立前即存在，抑或於設立後始新開闢﹖均欠明瞭，原審
未詳深究，一一釐清，概予引用上開證人證詞，籠統採為認定系爭路段即係已供公眾
通行二十年以上既成道路之論據，尚嫌率斷。檢察官上訴意旨，執以指摘原判決不當
，尚非全無理由，應認仍有撤銷發回更審之原因。
據上論結，應依刑事訴訟法第三百九十七條、第四百零一條，判決如主文。
中      華      民      國    八十八    年      五      月     十九     日
                              最高法院刑事第二庭
                                  審判長法官  莊  來  成
                                        法官  呂  潮  澤
                                        法官  謝  俊  雄
                                        法官  白  文  漳
                                        法官  蘇  振  堂
      右正本證明與原本無異
                                              書  記  官
中      華      民      國    八十八    年      五      月    二十六    日
